臺灣高雄地方法院民事判決　92年訴字第2065號
原　　　告　良偉實業股份有限公司
法定代理人　乙○○
訴訟代理人　丁○○律師
被　　　告　交通銀行股份有限公司
法定代理人　戊○○
訴訟代理人　甲○○
當事人間第三人異議之訴事件，本院於民國94年4 月13日言詞辯
論終結，判決如下：
    主  文
原告之訴駁回。
訴訟費用由原告負擔。
    事實及理由
一、原告主張：坐落高雄縣大寮鄉○○段潮州寮小段6551號土地
    上，如附圖編號1 、2 、3 所示鋼骨造儲存槽3 座（下稱系
    爭儲存槽），面積合計156.5 平方公尺，為其於民國91年 5
    月31日向升勤工程有限公司（下稱升勤公司）定作而有所有
    權之不動產，且與鈞院91年度執助字第162 號強制執行事件
    債務人騰輝股份有限公司（下稱騰輝公司）設定抵押之工廠
    房地、機械設備各自獨立，並非抵押權效力所及；詎被告竟
    聲請一併查封拍賣，爰依強制執行法第15條規定，聲明求為
    撤銷鈞院91年度執助字第162 號強制執行事件，對系爭儲存
    槽所為強制執行程序（下稱系爭強制執行程序）之判決。
二、被告則以：系爭儲存槽與騰輝公司設定抵押之建物係使用同
    一出入道路與外界交通，於使用上為提升整體營運效能之水
    泥成品出貨前儲放槽，有輔助抵押建物一體使用之主、客觀
    上依存關係，為原建物之附屬物，原建物所有權範圍即因而
    擴張；況且原告所舉之證據尚不足以證明其就系爭建物有所
    有權，自不得排除系爭強制執行等語，資為抗辯。
三、原告主張系爭儲存槽於系爭強制執行事件中，已經被告聲請
    而併付查封拍賣之事實，業據提出該執行事件之拍賣附表為
    証（見本院卷第39至41頁），且經本院依職權調取該執行卷
    查明屬實，復為被告所不爭執，則原告此部分之主張，堪認
    為真實。又原告主張系爭建物為其所有，得據以排除強制執
    行，然為被告所否認，則本件之爭點即在於原告就系爭儲存
    槽是否具有所有權。經查：
  (一)按於原有建築物之外另行增建者，如增建部分與原有建築物
    無任何可資區別之標識存在，而與之作為一體使用者，因不
    具構造上及使用上之獨立性，自不得獨立為物權之客體，原
    有建築物所有權範圍因而擴張，以原有建築物為擔保之抵押
    權範圍亦因而擴張。倘增建部分於構造上及使用上已具獨立
    性，即為獨立之建築物。若增建部分已具構造上之獨立性，
    但未具使用上之獨立性而常助原有建築物之效用者，則為附
    屬物；其使用上既與原有建築物成為一體，其所有權應歸於
    消滅；被附屬之原有建築物所有權範圍因而擴張，抵押權之
    範圍亦同。
  (二)經查，系爭儲存槽各有四支鋼柱為基座，且設有地基，並以
    水泥固定與地面定著連接，係屬不動產，此有編號4 、5 之
    照片2 幀（見本院卷第83、84頁）可參。
    1.該儲存槽面積僅156.5 平方公尺，並位於騰輝公司廠區中
      央；與該公司設定抵押之其他建物均使用面向裕民街之出
      入口及同一道路與外界交通；另為水泥產品製成後出貨前
      之儲放處所，當廠內兩座水泥研磨設備製成水泥成品後，
      即以空橋及輸送帶運至該槽存放，出貨時則直接由該槽下
      方出口取出，係為提升儲庫設備及工廠整體營運效能所設
      ，此有高雄縣大寮地政事務所寮地所二字第0930004258號
      函及所附複丈成果圖各一份（見本院卷第108 、109 頁）
      ，及編號7 至10之照片4 幀（見本院卷第85、86頁）可憑
      ，並經本院勘驗現場屬實，有93年4 月2 日勘驗筆錄、現
      場圖各1 份及照片7 幀（見本院卷第71、72、75至77頁）
      在卷可稽。
    2.則依系爭儲存槽面積與騰輝公司設定抵押建物之地面層面
      積3, 500餘平方公尺，總樓地板面積6,500 餘平方公尺，
      及廠區土地10,626平方公尺等相較（參見本院91執助字第
      162 號公告、不動產明細表、土地建築改良物抵押權設定
      契約書、他項權利變更契約書、他項權利證明書，即本院
      卷第40、41、242 至244 、245 至266 頁），及其通行、
      位置、功能以觀，可認該儲存槽與騰輝公司廠房在客觀上
      具有功能關聯及依存關係，主觀上亦有輔助工廠之經濟目
      的，與之相依為用；從而，其性質上即屬不可脫離工廠而
      獨立之建物，係廠區整體建物之一部，而屬工廠之附屬物
      。
  (三)至於原告雖舉出証人即升勤工程有限公司負責人丙○○、訂
    購合約書（見本院卷212 至216 頁）、土地與工廠租賃契約
    書影本各1 份（見本院卷第304 頁）、發票7 張（見本院卷
    217 至220 頁），及騰輝公司亦不爭執該儲存槽為原告所有
    等情，藉以佐証系爭儲存槽確為原告承租騰輝公司廠房時所
    興建，而為其所有；然系爭儲存槽為債務人騰輝公司所有建
    物之附屬物，業如前述，自無從單獨為所有權之客體。況且
    ：
    1.原告自承無法提出前開租賃契約書原本，又所提租賃契約
      書影本之出租人記載為騰輝公司，承租人則為原告，顯與
      原告前所稱系爭儲存槽乃91年間騰輝公司將廠房出租華虹
      公司，華虹公司再轉租給原告時，由原告出資興建者不符
      ，則原告所主張之租賃關係是否屬實，乃不無疑義。且原
      告之法定代理人乙○○同時為騰輝公司董事，而騰輝公司
      法定代理人曾瑞雲則同時為原告之監察人，二人並為母子
      關係，此有上開二公司董事監察人資料表、公司基本資料
      查詢表各2 份可參（見本院卷第24、26、27、29頁），是
      以，二公司既有前述密切關係，則騰輝公司雖不爭執該儲
      存槽為原告所有，亦無從據為有利原告之認定。
    2.證人丙○○雖証稱：升勤公司開給原告之統一發票7 張均
      屬真正，是依合約開立的；我們是91年3 月31日跟原告簽
      定訂購合約書，承攬金額為4,941,000 元；7 張發票總金
      額之所以會大於合約金額，是因為合約金額只約定儲存槽
      3 個的造價；然完工後雙方對於工作物還有意見，所以有
      修補的工程，又為了怕地震等，而又追加其他工程，所以
      加上其他土木工程及追加支撐、噴砂、噴漆等工作之價金
      ，才會有額外金額支出云云（見本院卷第209 、210 頁）
      。然查，實際上訂購合約書所約定之工程總價與7 張發票
      合計總金額係相符，因該合約書已約明稅金為5 ％，並採
      於總價外再外加制，合約上所約定者為未稅之金額，加計
      5 ％後則恰與發票總金額相符，則丙○○既係開立發票之
      人，若真有承作系爭儲存槽，豈會不知總價究竟為何、是
      否外加稅金、是否有追加工程等情；再者，原告自陳無法
      提出上述工程款項清償資料以供本院查証，是無從單憑該
      7 張發票即認定原告有出資興建之事實；又儲存槽並非機
      械設備，已據原告自陳在卷（見本院卷第239 頁），然所
      提出之前開訂購合約書卻記載有「試車驗收」、「機器故
      障之排除免費服務」、「機器所有權」等文字，顯見其約
      定事項與建造儲存槽之工程不符；可徵丙○○之證言，及
      訂購合約書、發票7 張俱非真正，無以據為有利原告主張
      之認定。
  (四)綜上所述，系爭儲存槽乃工廠之附屬物，係騰輝公司廠區整
    體建物之一部，而屬騰輝公司所有。
四、按就執行標的物有排除強制執行之權利者，得於執行程序終
    結前，向執行法院對債權人提起異議之訴，強制執行法第15
    條第1 項定有明文；又強制執行法第15條所謂就執行標的物
    有排除強制執行之權利者，係指對於執行標的物有所有權、
    典權、留置權、質權存在情形之一者而言，最高法院44年台
    上字第721 號判例可資參照。本件原告就系爭標的物既無所
    有權，自不得訴請排除系爭強制執行程序。從而，原告依據
    強制執行法第15條規定，請求為撤銷系爭強制執行程序，為
    無理由，應予駁回。
五、據上論結，本件原告之訴為無理由，依民事訴訟法第78條，
    判決如主文。
中　　華　　民　　國　　94　　年　　4 　　月　　29　　日
                  民事第一庭  審判長法　官  沈建興
                                    法　官  林玉心
                                    法　官　洪珮婷
上為正本，係照原本作成。
如不服本判決，應於送達後20日內，向本院提出上訴狀並表明上
訴理由，如於本判決宣示後送達前提起上訴者，應於判決送達後
10日內補提上訴。
中　　華　　民　　國　　94　　年　　4 　　月　　29　　日
                                法院書記官  鍾淑美
